---
title: R에서 사용하는 데이터 셋의 형태
author: 양우성
layout: post
permalink: /2011/05/r%ec%97%90%ec%84%9c-%ec%82%ac%ec%9a%a9%ed%95%98%eb%8a%94-%eb%8d%b0%ec%9d%b4%ed%84%b0%ec%85%8b%ec%9d%98-%ed%98%95%ed%83%9c/
tmac_last_id:
  - 274327333052223488
views:
  - 99
dsq_thread_id:
  - 305892557
categories:
  - R-Tips
tags:
  - dataframe
  - list
  - matrix
  - R 기초
  - R-Tips
  - vector
  - 데이터 형태
comments: true
---

```{r eval=TRUE, echo=FALSE, message=FALSE}
knitr::opts_chunk$set(
  comment = "#>",
  error = TRUE,
  tidy = FALSE,
  width = 60
)

options(digits = 3)
```

R에서 사용하는 가장 기본적인 데이터 셋의 형태는 벡터(vector)이다. 하나 이상의 숫자, 문자 등의 집합을 벡터(vector)라고 한다. 벡터를 행과 열로 가지는 표 형식으로 확장한 것이 행렬(matrix)이다. 또한, 벡터의 집합을 원소로 가지는 데이터의 형태를 리스트(list)라 하고, 리스트에 포함된 벡터의 길이가 모두 같을 때 이를 데이터프레임(data frame)으로 취급할 수 있다. 이 장에서는 R에서 사용하는 데이터 셋의 형태에 대해서 정리해 보도록 한다.
  
## 벡터(vector)

R은 실수, 복소수, 문자열, 논리값 등의 기본 데이터를 하나씩 단독으로 다루는 것이 아니라 같은 종류의 데이터를 여러개 묶은 벡터 형식으로 다룬다. 벡터를 만드는 가장 간단한 방법은 함수 `c()`를 이용하는 방법이다. 함수 `c()`의 인수 값으로 벡터에 넣고 싶은 값들을 열거하면 목적하는 벡터를 만들 수 있다.

```{r prompt=TRUE, warning=FALSE}
# 벡터의 작성
v <- c("abc", 12, 0.456, TRUE)
v

# 함수 is.vector()를 이용하여 벡터인지 아닌지 확인
is.vector(v)
```

위의 예에서 볼 수 있듯이 벡터의 원소에 숫자와 문자가 함께 포함되면 벡터의 원소들은 모두 문자(character)로 변환됨에 주의해야 한다. 어떤 값이 벡터인지 아닌지를 확인하기 위해서는 함수 `is.vector()`를 이용한다. 함수의 결과 값이 `TRUE`이면 벡터임을 `FALSE`라면 벡터가 아닌 다른 형태임을 알려 준다.

벡터의 길이를 구할때는 함수 `length()`를 이용한다.

```{r prompt=TRUE, warning=FALSE}
length(v)
```

함수 `c()` 이외에도 연속된 값을 생성하는 함수 `seq()`, 일정한 패턴의 반복에 의해 벡터를 생성하는 함수 `rep()`도 유용하게 사용된다.

```{r prompt=TRUE, warning=FALSE}
# 1부터 5까지 1씩 증가하는 벡터
1:5 

# 5부터 -5까지 -1씩 감소하는 벡터
5:-5  

# 벡터 (1, 2, 3)을 길이 10이 될때까지 반복 
rep(1:3, length=10) 

# 벡터 (1, 2, 3, 4, 5)를 두번 반복
rep(1:5, times=2) 

# 1부터 10까지를 7등분한 벡터
seq(1, 10, length=7)

# 1부터 10까지 2씩 증가하는 벡터 
seq(1, 10, by=2)  

# 패턴을 가지는 벡터
sequence(c(3, 6, 5)) 

# 중복된 값을 제외한 벡터
unique(rep(1:3, length=10)) 

# 0을 10개 늘어놓은 벡터
numeric(10) 
```

R의 연산자나 많은 함수는 인수의 값이 하나의 값이 아닌 백터로 주어져도 문제없이 이용할 수 있다.

벡터 연산의 결과는 벡터이다.

```{r prompt=TRUE, warning=FALSE}
# -5부터 5까지 1씩 증가하는 정수 백터를 작성
x <- -5:5
x

x+2

x*2
```

벡터와 한 값의 연산은 벡터의 각 원소에 같은 조작(사칙연산)을 하지만 벡터와 벡터의 연산은 같은 위치의 원소들끼리 계산 한다.

```{r prompt=TRUE, warning=FALSE}
y <- -5:5   
x 
y

# 벡터와 벡터의 덧셈
x+y

# 벡터와 벡터의 나눗셈
x/y
# 벡터와 벡터의 곱셈
x*y
``` 
 
## 행렬(matrix)

벡터는 원소를 단지 1열로 열거해놓은 것 뿐이지만, 실제 데이터는 행과 열로 이루어진 표 형식을 따르는 것이 많다. 이러한 데이터 형식을 R에서는 행렬이라 하고, 표 형식의 데이터에 대한 분석함수를 이용하기 위해서는 미리 행렬화 시킬 필요가 있다.
행렬은 함수 `matrix()`를 이용해 바탕이 되는 벡터에 행의 수 혹은 열의 수에 대한 정보를 추가함으로써 만들 수 있다.

```{r prompt=TRUE, warning=FALSE}
# 5부터 60까지 5씩 증가하는 정수벡터 작성 
v <- seq(5, 60, by = 5)
v

# 열의 수가 4인 행렬 
matrix(v, ncol = 4)

# 행의 수가 4인 행렬 
matrix(v, nrow = 4)
``` 

## 리스트(list)

리스트는 벡터나 행렬을 한꺼번에 취급할 수 있는 형식이다. 복수의 관련된 벡터나 행렬을 하나의 리스트에 정리하여 보존할 수 있으며 함수 `list()`를 이용하여 작성합니다. 함수의 인수 값은 리스트에 포함되는 벡터나 행렬을 지정하거나, 데이터의 참조용 이름을 부여하여 사용할 수도 있다.

```{r prompt=TRUE, warning=FALSE}
# (3,2,1)을 3번 반복하는 벡터 작성 
myvector <- rep(c(3, 2, 1), 3)
myvector

mymatrix <- matrix(1:12, ncol = 4) 
mymatrix
mylist <- list(dataA = myvector, dataB = mymatrix) 
mylist
``` 
 
## 데이터프레임(data frame)

데이터프레임은 R에서 분석을 수행할 때 가장 빈번히 사용되는 형식이다. 외부파일로부터 R에 데이터를 불러올 때 사용하는 함수 군은 불러들인 데이터를 모두 데이터프레임으로 변환시키기 때문이다.
데이터프레임은 리스트의 한 종류로 리스트에 포함된 모든 값이 길이가 같은 벡터일 때, 혹은 행의 수, 열의 수가 같은 행렬에 한해 그 리스트를 함수 `data.frame()`을 이용해 데이터프레임으로 변환시킬 수 있다.

```{r prompt=TRUE, warning=FALSE}
v1 <- 1:5
v2 <- 6:10
v1
v2
mylist <- list(dataA = v1, dataB = v2) 
mylist
data.frame(mylist)
```

데이터프레임은 행렬의 집합으로써 작성할 수도 있지만, 많은 경우 벡터의 집합으로 사용된다. 같은 길이의 벡터의 집합인 데이터프레임은 각각의 벡터를 열 원소로 간주하는 표 형식의 데이터로 생각할 수가 있어서 행 단위, 열 단위의 데이터의 주입, 삭제, 추출조작을 할 수 있다. 또한, 데이터프레임을 작성할 때 각 열과 행에는 행의 이름과 열의 이름이 자동으로 부여된다. 열의 이름은 리스트의 참조용 이름이 사용되며 행의 이름은 함수 `rownames()`, 열의 이름은 함수 `colnames()`로 확인할 수 있으며 자유롭게 변경할 수 있다.

```{r prompt=TRUE, warning=FALSE}
mydf <- data.frame(mylist) 
# 행 이름 확인
rownames(mydf)
# 열 이름 확인 
colnames(mydf)
# 행 이름 변경
rownames(mydf) <- c("one", "two", "three", "four", "five") 
mydf
``` 
 

## factor와 level

벡터의 특수한 형태로 설문조사의 선택문항 등 카테고리를 저장할 수 있는 벡터인 factor라는 형태가 있다. factor는 벡터를 기본으로 하여 함수 `factor()`를 이용하여 작성할 수 있다.

```{r prompt=TRUE, warning=FALSE}
xv <- c("A", "C", "B", "A", "A", "C", "B") 
x <- factor(xv, levels = c("A", "B", "C")) 
xv
x
```  

factor 함수에서는 그 기본이 되는 벡터와 `levels` 인수에 의해 、factor의 레벨(혹은 이름)을 지정한다. level은 factor에 포함된 카테고리의 목록이라 할 수 있다. factor와 벡터의 내용을 R에서 출력해보면 factor는 벡터에 레벨정보를 추가한 것임을 알 수 있다. R에서는 이 레벨 정보를 이용해 카테고리별 단순집계나 그래프의 성형을 하므로 카테고리 변수는 가능한 벡터가 아닌 factor로 변환해 놓는 것이 좋다. factor와 벡터는 외형상 큰 차이는 없어 보이지만 R의 내부에서는 매우 다른 형태로 취급한다. 아래의 예와 같이 벡터를 숫자로 변환하는 `as.numeric()` 함수를 이용하여 그 결과를 살펴보면 factor는 레벨의 순서에 따라 그 값이 존재하지만, 문자형 벡터는 그렇지 않음을 알 수 있다.

```{r prompt=TRUE, warning=FALSE}
as.numeric(x)
as.numeric(xv)
```

