---
layout: post
title: "stringr package를 이용한 문자열 조작"
date: 2014-07-04
categories: R
tags: [R, stringr package]
---

```{r eval=TRUE, echo=FALSE, message=FALSE}
knitr::opts_chunk$set(
  comment = "#>",
  error = TRUE,
  tidy = FALSE,
  width = 60
)

options(digits = 3)
```

최근 R for everyone이라는 책을 읽었다. 그 중 **stringr** 이라는 패키지를 이용한 문자열 처리 방법이 나와 있어 이번 기회에 정리해 보려 한다. 

R 표준 **base** 패키지에 포함된 함수군와 비슷한 기능을 하는 것으로 보이지만 더 합리적인 출력형식을 가지므로 사용하기 편리함. 

이 패키지의 몇몇 특징을 살펴보면

  * factor와 character를 같은 방식으로 처리
  
  * 일관성 있는 함수 이름과 인수 
  
  * 다른 함수의 입력값으로 사용하기 편리한 출력값. 
    * 길이 0인 입력값에 대해 길이 0인 결과를 돌려줌
    * 입력값 `NA`가 포함되어 있을 때는 그 부분의 결과를 `NA`로 돌려줌
    
  * 사용빈도가 떨어지는 문자열 조작 처리를 과감하게 제거하여 간략화시킴

## Installation
**ggplot2**를 설치하면 자동으로 설치됨
혹은

```{r eval=FALSE, prompt=TRUE}
install.packages("stringr")
```

## 함수
### Basic string operation
  * `str_length(string)`
      * 문자열의 길이를 계산. `base::nchar(x)`와 같은 기능을 하는 함수. 단, `NA` 에 대해서는 2가 아닌 `NA`를 돌려줌. 
    ```{r prompt=TRUE}
library(stringr)
str_length(c("i", "like", "programming", NA))
nchar(c("i", "like", "programming", NA))
```
  * `str_sub(string, start=1, end=-1)`
      * 문자열을 부분적으로 참조, 변경. `base::substr()`와 같은 기능을 하는 함수. 음수를 사용하여 문자열의 끝으로 부터의 위치를 지정할 수 있음. 
    ```{r prompt=TRUE}
hw <- "Hadley Wickham"
str_sub(hw, 1, 6)
substr(hw, 1, 6)

str_sub(hw, end = 6)
str_sub(hw, -7)
```
      
  * `str_c(..., sep='', collapse=NULL)`, `str_join(..., sep='', collapse=NULL)`
    * 문자열을 통합. 디폴트의 `sep`가 스페이스 공백이 아니므로 `base::paste0()`와 비슷함.
    ```{r prompt=TRUE}
str_c(letters[-26], " comes before ", letters[-1])
paste0(letters[-26], " comes before ", letters[-1])
str_c(letters, collapse = ", ")
```
    
  * `str_split(string, pattern, n=Inf)`
    * 문자열을 분리. `base::strsplit(x, split)` 와 대응하는 함수. 최대 n 개의 분할을 지정할 수 있음. 결과값은 list. 문자열을 정해진 n 개로 나누는  `str_split_fixed()` 도 있음. 결과값은 matrix.  
    ```{r prompt=TRUE}
fruits <- c(
  "apples and oranges and pears and bananas",
  "pineapples and mangos and guavas"
)
str_split(fruits, " and ")
strsplit(fruits, "and")
str_split(fruits, " and ", n = 3)
str_split(fruits, " and ", n = 2)

str_split_fixed(fruits, " and ", 4)
```

### Pattern Matching
  * `str_detect(string, pattern)`
    * 매치하는 곳이 있는지 없는지를 logical 값으로 돌려줌. `base::grepl(pattern, x)`과 대응.
    ```{r prompt=TRUE}
fruit <- c("apple", "banana", "pear", "pinapple")
str_detect(fruit, "a")
str_detect(fruit, "^a")
str_detect(fruit, "a$")
str_detect(fruit, "b")
str_detect(fruit, "[aeiou]")
```

* `str_count(string, pattern)`
    * 매치하는 곳의 수를 돌려줌. 
    ```{r prompt=TRUE}
str_count(fruit, c("a", "b", "p", "p"))
```

* `str_locate(string, pattern)`
      * 처음으로 매치되는 곳의 start, end 위치를 행렬로 돌려줌.
    ```{r prompt=TRUE}
str_locate(fruit, "e")
```

  * `str_extract(string, pattern)`, `str_extract_all(string, pattern)`
    * 매치된 부분 문자열을 추출. 매치되지 않은 요소는 `NA`. `base::grep(pattern, x, value=TRUE)`는 매치된 요소만 원래의 형태로 돌려줌.
    ```{r prompt=TRUE}
shopping_list <- c("apples x4", "flour", "sugar", "milk x2")
str_extract(shopping_list, "\\d")
grep("\\d", shopping_list, value = TRUE)
str_extract(shopping_list, "[a-z]+")
grep("[a-z]+", shopping_list, value = TRUE)
```

* `str_match(string, pattern)`, `str_match_all(string, pattern)`
    * 매치된 부분 문자열을 추출하고 참조를 행렬로 돌려줌。 `str_extract(string, pattern)`의 결과를 1열에 각 괄호에 매치된 이후의 결과가 2열 이후에 들어감. 예제를 보는 것이 이해에 도움이 됨.
    ```{r prompt=TRUE}
    strings <- c(" 219 733 8965", "329-293-8753 ", "banana", "595 794 7569",
  "387 287 6718", "apple", "233.398.9187  ", "482 952 3315",
  "239 923 8115", "842 566 4692", "Work: 579-499-7527", "$1000",
  "Home: 543.355.3679")
phone <- "([2-9][0-9]{2})[- .]([0-9]{3})[- .]([0-9]{4})"

str_extract(strings, phone)
str_match(strings, phone)
```

  * `str_replace(string, pattern, replacement)`
    * 매치되지 않은 부분은 그대로 매치된 부분만 치환함.  `base::sub(pattern, replacement, x)` 와 대응. `base::gsub()`과 같이 모든 매치부분을 치환하기 위해서는 `str_replace_all()`을 사용.
    
    ```{r prompt=TRUE}
fruits <- c("one apple", "two pears", "three bananas")
str_replace(fruits, "[aeiou]", "-")
str_replace_all(fruits, "[aeiou]", "-")
```
---
위에서 나열한 함수에서 _pattern_은 디폴트로  POSIX 정규표현식으로 취급됨. 이하의 함수를 통해 인수값을 변경할 수 있음. 

  * `stringr::fixed(string)`
    * 입력값 그대로의 문자로 매칭 시킴
  * `stringr::ignore.case(string)`
    * 대문자 소문자를 무시하여 매치 시킴
  * `stringr::perl(string)`
    * Perl 정규표현식으로 취급

## Formatting
  * `str_trim(string, side="both")`
    * 공백문자를 제거.
    
  * `str_pad(string, width, side="left", pad=" ")`
    * 폭을 width 만큼 늘려서 side를 기준으로 공백을 pad에 지정된 문자로 채워넣음.
    
  * `str_wrap(string, width=80, indent=0, exdent=0)`
    * 지정한 폭으로 줄바꿈. indent는 선두행의 왼쪽 여백, exdent는 그 이외 행의 왼쪽여백. 
    
    
결국은 정규표현식을 잘써야 한다는 이야기!!

참고자료 : [stringr: mordern, consistent string processing](http://journal.r-project.org/archive/2010-2/RJournal_2010-2_Wickham.pdf)