---
layout: post
title: "베이즈 추정을 위한 Stan 맛보기"
date: 2014-04-10
categories: R
tags: [R, Stan]
comments: true
---

```{r eval=TRUE, echo=FALSE, message=FALSE}
knitr::opts_chunk$set(
  comment = "#>",
  error = TRUE,
  tidy = FALSE,
  width = 60
)

options(digits = 3)
```

## 시작하며

Bayesian inference using Gibbs sampling:BUGS는 베이즈 추정을 계산기 통계학적으로 수행하는 방법. "계산기 통계학적으로"라는 것은 복잡하고 어려운 함수기술에서 생략할 수 있는 부분은 생략해서 MCMC/Gibbs sampling으로 대체한다는 의미로 생각해도 좋음. 
베이즈 추정을 하기 위해 우도 함수 등을 미리 구해 빡시게 코딩하는 것보다는 BUGS(WinBUGS, OpenBUGS, JAGS)등을 이용해 모델의 기술하고 실행한 후 결과를 확인하는 것이 편리. 그렇다고 해도 계산 시간이 오래 걸린다는 문제점은 남아 있음. 여기서는 Stan이라는 최근 많이 사용되는(것 같은?) 소프트웨어를 R에서 사용하는 방법에 대해 메모. 

## Stan의 개요

Stan의 홈페이지는 [여기](http://mc-stan.org/]). 

Stan의 개요에 대해서는 [이곳](http://www.dynacom.co.jp/tech/tech_column/tech013.html)과 [이곳](http://tjo.hatenablog.com/entry/2014/03/25/194605)(일본어)에서 번역 발췌.

모델의 기술방법에 약간의 차이가 있지만, BUGS와 같이 우선 모델을 기술. Stan은 기술된 모델을 일단 C++ 언어로 변환하여 컴파일하는 흐름. C++로 컴파일함으로 인해 고속처리를 기대할 수 있고 일단 컴파일된 모듈을 다른 데이터에도 이용할 수 있게 됨. BUGS에서는 별도의 데이터를 이용하기 위해서는 모델의 확인 -> 데이터 지정 -> 초기화 -> 컴파일의 과정을 전부 다시 해야함. stan을 이용하면 이 과정이 생략되기 때문에 전체 실행 과정의 고속화를 꾀할 수 있음. 

또한, C++ 이라는 언어의 특성상 모델의 기술이 엄격하게 되어 데이터의 형태 (int, real) 및 변수가 가질 수 있는 범위를 선언할 수 있게 됨. BUGS에서는 왜 샘플링 에러가 발생했는지 등에 대해 어림짐작으로 대응해야 하기 때문에 경험이 중요했음. 이러한 것들이 구체적으로 지적되기 때문에 디버깅이 편리해짐. 

Stan에서 사용하는 난수 샘플링방법은 [Hamiltonian Monte Carlo Method](http://en.wikipedia.org/wiki/Hybrid_Monte_Carlo)를 채용하여 수렴의 속도 및 안정성도 BUGS에 비해 향상됨.


## Rstan

환경설정은 [이곳](https://github.com/stan-dev/rstan/wiki/RStan-Getting-Started)을 참조.

기본적인 흐름은 
* Rtools을 인스톨하여 CRAN에 등록되지 않은 패키지를 설치할 수 있게함
* __Rcpp__ 패키지 및 __inline__ 패키지을 이용해 Rcpp를 이용한 R의 C++화를 가능하게 하여 stan을 실행. 

```{r eval=FALSE, prompt=TRUE}
install.packages('inline')
install.packages('Rcpp')
```

```{r prompt=TRUE, message=FALSE, warning=FALSE}
# using library inline to compile a C++ code on the fly
library(inline) 
library(Rcpp)
src <- ' 
  std::vector<std::string> s; 
  s.push_back("hello");
  s.push_back("world");
  return Rcpp::wrap(s);
'
hellofun <- cxxfunction(body = src, includes = '', plugin = 'Rcpp', verbose = FALSE)
cat(hellofun(), '\n') 
```

## RStan의 설치
### Xcode 5.0.1 + R 3.0.2 + Mac OS X 10.9 (Mavericks) 사용자를 위한 설정

* 실행환경
  * Mac OS X 10.9 (Mavericks),
  * Xcode toolset 5.0.1 & command-line tools for Mavericks (Xcode와는 별도로 다운로드해야 함)
  * R 3.0.3 

다음 파일을 만들고 

```
~/.R/Makevars
```
다음 내용을 입력

```
CXX=g++ -arch x86_64 -ftemplate-depth-256 -stdlib=libstdc++
```

R 에서 다음 코드를 실행
```{r eval=FALSE, prompt=TRUE}
if (!file.exists("~/.R/Makevars")) {
  cat('CXX=g++ -arch x86_64 -ftemplate-depth-256 -stdlib=libstdc++\n
       CXXFLAGS="-mtune=native  -O3 -Wall -pedantic -Wconversion"\n', 
       file="~/.R/Makevars");
} else {
   file.show("~/.R/Makevars");
}
```

### rstan 인스톨
```{r eval=FALSE, prompt=TRUE}
options(repos = c(getOption("repos"), rstan = "http://wiki.rstan-repo.googlecode.com/git/"))
install.packages('rstan', type = 'source')
```

### rstan을 효율적으로 사용하기 위한 옵션 
```{r eval=TRUE, prompt=TRUE, message=FALSE, warning=FALSE}
library(rstan)
set_cppo("fast")  # for best running speed
set_cppo('debug') # make debug easier
```

## Example
[RStan Getting Started](https://github.com/stan-dev/rstan/wiki/RStan-Getting-Started#how-to-install-rstan)의 예제 1번을 따라해보고 제대로 실행 되는가 확인.

```{r prompt=TRUE, warning=FALSE}
schools_code <- '
  data {
    int<lower=0> J; // number of schools 
    real y[J]; // estimated treatment effects
    real<lower=0> sigma[J]; // s.e. of effect estimates 
  }
  parameters {
    real mu; 
    real<lower=0> tau;
    real eta[J];
  }
  transformed parameters {
    real theta[J];
    for (j in 1:J)
      theta[j] <- mu + tau * eta[j];
  }
  model {
    eta ~ normal(0, 1);
    y ~ normal(theta, sigma);
  }
'

schools_dat <- list(J = 8, 
                    y = c(28,  8, -3,  7, -1,  1, 18, 12),
                    sigma = c(15, 10, 16, 11,  9, 11, 10, 18))

fit <- stan(model_code = schools_code, data = schools_dat, 
            iter = 1000, chains = 4)

fit2 <- stan(fit = fit, data = schools_dat, iter = 10000, chains = 4)
print(fit2)
plot(fit2)

la <- extract(fit2, permuted = TRUE) # return a list of arrays 
mu <- la$mu 

### return an array of three dimensions: iterations, chains, parameters 
a <- extract(fit2, permuted = FALSE) 

### use S3 functions as.array (or as.matrix) on stanfit objects
a2 <- as.array(fit2)
m <- as.matrix(fit2)
```